【裁判字號】    89,台上,3375
【裁判日期】    890615
【裁判案由】    誣告
【裁判全文】
最高法院刑事判決                              八十九年度台上字第三三七五號
    上  訴  人
    即 反訴 人  甲○○
    反 訴被 告
    即 自訴 人  陳黎明
右上訴人因反訴自訴人誣告案件，不服台灣高等法院中華民國八十七年五月五日第二
審判決（八十七年度上訴字第一○四六號，自訴案號：台灣桃園地方法院八十六年度
自字第五一、二二一號），提起上訴，本院判決如左：
    主  文
上訴駁回。
    理  由
按刑事訴訟法第三百七十七條規定，上訴於第三審法院，非以判決違背法令為理由，
不得為之。是提起第三審上訴，應以原判決違背法令為理由，係屬法定要件。如果上
訴理由狀並非依據卷內訴訟資料，具體指摘原判決不適用何種法則或如何適用不當，
或所指摘原判決違法情事，顯與法律規定得為第三審上訴理由之違法情形不相適合時
，均應認其上訴為違背法律上之程式，予以駁回。本件原判決以反訴意旨略稱：反訴
被告陳黎明明知上訴人即反訴人甲○○與其胞兄余進何，雖同為欣鈺發公司之股東，
但係各自接單，自負盈虧，且已自民國八十四年九月間起，另立公司各別經營。而反
訴被告所持由黃鳳展簽發之合作金庫東台北支庫、票號ＨＣ0000000號、發票
日八十五年五月二十日、金額新台幣（下同）十五萬元支票一紙，並非上訴人持向其
借款，其上亦無上訴人之背書。詎其竟意圖使上訴人受刑事處分，向第一審法院提起
自訴，誣指上訴人與余進何共同詐欺，因認反訴被告涉有刑法第一百六十九條第一項
之誣告罪嫌等情。惟經審理結果，認為反訴被告在第一審自訴上訴人共同詐欺之犯罪
事實，並無任何虛構誣陷情事。且原審已依據所查得之證據，於同案判處上訴人與余
進何共同詐欺罪刑確定。因而維持第一審諭知反訴被告無罪之判決，而駁回上訴人就
此部分在第二審之上訴。已於原判決理由第壹段（撤銷改判部分）及第貳段（駁回上
訴部分）內詳敘其證據取捨及得心證之理由綦詳。從形式上觀察，原判決並無理由不
備、理由矛盾或應調查之證據未予調查等違法情形。上訴意旨略稱：原判決理由第壹
段第一節第(二)小節謂上訴人與余進何共同經營崑豪及雙豐公司等語；惟又於同段第四
節稱渠二人已拆夥，分別成立該二公司各自經營云云，理由前後矛盾。且原判決認定
上訴人另就余進何所借之七十五萬元部分亦共犯詐欺、欣鈺發公司已無資產且無意繼
續經營，以及上訴人詐得之款項係供欣鈺發公司使用等事實，均未說明其理由。又前
揭十五萬元支票上訴人之背書係偽造，原審未送請鑑定其真偽，遽認係真正，亦有違
法云云。惟查原判決理由第壹段第四節，係在說明上訴人與余進何被訴以另一張二十
萬元支票詐欺部分，何以應不另為無罪諭知之理由。縱有所指之部分理由矛盾情形，
尚與本件誣告部分判決結果不生影響，自難以此作為適法之第三審上訴理由。而原判
決認定上訴人另就余進何所借之七十五萬元部分亦共犯詐欺，以及欣鈺發公司當時已
無資產且無意繼續經營，以及上訴人詐得之款項係供欣鈺發公司使用等事實，均已於
原判決理由第壹段第一節第(二)小節內敘明其證據及理由綦詳（見原判決第三頁正反面
），核無理由不備之情形。又上開支票上背書是否真正，以及應否送請鑑定，為事實
審法院採證認事職權行使之範疇。原判決理由已說明上訴人自承確有在該支票上背書
，且塗銷及再為背書之字跡相同，因而認定係上訴人所為，縱未再送請鑑定，亦難遽
指為違法。上訴意旨乃係就原判決已明白論斷，詳細說明之事項，及原審採證認事職
權之合法行使任意指摘，並非依據卷內資料具體指摘原判決有何違背法令之情形；而
其所指摘原判決違法情事，顯與法律規定得為第三審上訴理由之違法情形不相適合。
依上說明，其上訴為違背法律上之程式，應予駁回。
據上論結，應依刑事訴訟法第三百九十五條前段，判決如主文。
中      華      民      國    八十九    年      六      月     十五     日
                              最高法院刑事第八庭
                                  審判長法官  吳  雄  銘
                                        法官  池  啟  明
                                        法官  石  木  欽
                                        法官  郭  毓  洲
                                        法官  吳  三  龍
      右正本證明與原本無異
                                              書  記  官
中      華      民      國    八十九    年      六      月     十九     日


司法院資訊處製作；財團法人民間司法改革基金會備份。
